【裁判字號】    95,抗,31
【裁判日期】    950310
【裁判案由】    拍賣抵押物
【裁判全文】
臺灣高雄地方法院民事裁定                95年度抗字第31號
抗  告  人  乙○○
相  對  人  日盛國際商業銀行股份有限公司
法定代理人  甲○○
上列當事人間請求拍賣抵押物事件，抗告人對於民國95年1 月19
日本院94年度拍字第2591號裁定，提起抗告，本院裁定如下：
  主      文
抗告駁回。
抗告程序費用新臺幣壹仟元由抗告人負擔。
  理      由
一、抗告意旨略以：訴外人林宗本於民國86年2 月11日以其所有
    坐落高雄市○○區○○段98-11 地號（應有部分2196/75467
    ）、100-4 地號（應有部分291/10000）土 地暨其上建物建
    號9318即門牌號碼高雄市○○街28號12樓之2 之不動產（下
    稱系爭不動產），設定新臺幣（下同）1,100 萬元之最高限
    額抵押權，擔保訴外人富盛實業股份有限公司（下稱富盛公
    司）對相對人之借款債務，存續日期自86年2 月5 日起至11
    6 年2 月4 日止，約定依照各個債務契約所定清償日期為清
    償期，並經登記在案（下稱系爭抵押權）。嗣於90年8 月20
    日，林宗本將系爭不動產贈與抗告人。抗告人遂詢問富盛公
    司，經富盛公司告知其均有按期清償，並未積欠相對人高達
    新臺幣（下同）24,142,574元之借款，故富盛公司前開最高
    限額抵押權所擔保之債權金額顯有不實。再者，富盛公司已
    於93年12月9 日與包括相對人之全部債權銀行達成協議，富
    盛公司應攤還之借款，可順延至96年12月31日，相對人自不
    得違反前開協議，向富盛公司及保證人催討借款。是原審裁
    定准予相對人拍賣前開不動產，顯有未合。為此，爰提起本
    件抗告等語。
二、按聲請拍賣抵押物為非訟事件，祇須其抵押權已經依法登記
    ，且債權已屆清償期而未受清償，法院即應為准許拍賣之裁
    定。至於為拍賣程序基礎之私法上權利有瑕疵時，應由爭執
    其權利之人提起訴訟，以資救濟。又最高限額抵押，抵押權
    成立時，可不必先有債權存在，縱經登記抵押權，因未登記
    已有被擔保之債權存在，如債務人或抵押人否認先已有債權
    存在，或於抵押權成立後，曾有債權發生，而從抵押權人提
    出之其他文件為形式上之審查，又不能明瞭是否有債權存在
    時，法院始無由准許拍賣抵押物，最高法院49年臺抗字第24
    4 號、71年臺抗字第306 號判例，均可資參照。是以，若由
    形式上之審查，得以明瞭有債權存在，且已屆清償期而未受
    清償時，依首開說明，法院自應准許債權人拍賣抵押物之聲
    請。
三、經查：
  (一)本件訴外人富盛公司於90年1 月19日向聲請人借用24,142,5
    74元，雙方約定依週年利率9.44％按月計算利息，且週年利
    率隨原告基本放款利率機動調整，倘富盛公司逾期給付利息
    時，即視為借款期限屆至，除應清償借款及按前開方式計付
    之利息外，逾期在6 個月內者，另按當期利率10％計付違約
    金，逾期超過6 個月以上者，其超逾6 個月以上部分，則按
    當期利率20％計付違約金（下稱系爭債務）。訴外人林宗本
    並以系爭不動產，設定登記系爭抵押權在案。嗣於90年8 月
    20 日 ，林宗本將系爭不動產贈與抗告人。惟富盛公司自94
    年10 月 份起，未按約定如期給付利息，迨至95年2 月17日
    始行繳納94年10月20日起至同年11月19日之利息、95年2 月
    23日始繳納94年11月20日起至同年12月19日之利息，亦即自
    94年12 月20 日起之利息迄未繳交，依約全部債務視為到期
    ，惟迄今僅清償部分本金，尚餘本金21,497,349元及自94年
    12月20日起之利息、違約金未據清償等節，業據本院核閱相
    對人提出之抵押權設定契約書影本、他項權利證明書影本、
    土地及建物登記簿謄本、授信帳戶資料各1 份及放款帳務明
    細資料查詢表、借據影本各2 份無訛，故本件依聲請人所提
    文件為形式上之審查，已足以明瞭相對人對富盛公司有債權
    存在，且已屆清償期而未受清償，依首開說明，本院自應准
    許債權人拍賣抵押物之聲請。
  (二)至原裁定法院於抗告人即債權人就相對人所主張系爭抵押權
    所擔保之債權額為爭執之陳述時，雖未通知相對人提出富盛
    公司就系爭債務清償本息之情形，予以形式上審查，而尚有
    未洽。惟富盛公司確有上述逾期未清償本息之情事，且依抗
    告人之陳述意見狀，並未否認有系爭債務存在，僅爭執擔保
    債權金額之多寡。又因富盛公司確未依約清償屆期之系爭債
    務，則依民法第873 條第1 項之規定，相對人即得聲請拍賣
    抵押物。是以，依相對人提出之授信帳戶資料，縱與原裁定
    理由中所載系爭抵押權所擔保之債權額不符，因拍賣抵押物
    裁定僅屬非訟事件，就理由中認定之債權額並無既判力，抗
    告人若有爭執，仍得另外以訴訟確定之。據此，原裁定依相
    對人提出之上開債權憑證，准許相對人拍賣抵押物之聲請，
    即無不當。
  (三)抗告人雖以相對人最高限額抵押權所擔保之債權金額不實，
    且相對人已於93年12月9 日與富盛公司達成協議，同意富盛
    公司可順延至96年12月31日始攤還本件借款，相對人自不得
    違反前開協議，向保證人即抗告人催討借款等語，顯係爭執
    私法上權利有瑕疵，然依首開說明，抗告人應就前開爭執事
    項另行起訴以求解決，而無從循抗告程序救濟。從而，抗告
    人提起本件抗告，請求廢棄原裁定，不能謂有理由，應予駁
    回。
據上論結，本件抗告為無理由，依非訟事件法第46條、第21條第
2 項、第24條第1 項，民事訴訟法第495 條之1 第1 項、第449
條第1 項、第78條裁定如主文。
中    華    民    國    95    年    3     月    10    日
                  民事第六庭審判長  法  官  謝靜雯
                                    法  官  鄭詠仁
                                    法  官  劉傑民
以上正本證明與原本無異。
本裁定不得抗告。
如不服本裁定應於送達後10日內向本院提出再抗告狀，並繳納再
抗告費新台幣1000元。再為抗告應以適用法規顯有錯誤為理由，
並經本院之許可，該許可以原裁定所涉及之法律見解具有原則上
重要性者為限，並委任律師為代理人。
抗告人之配偶、三親等內之血親、二親等內之姻親，或抗告人為
法人、中央或地方機關時，其所屬專任人員具有律師資格並經法
院認適當者，亦得為第三審代理人。
前項情形應於提起再抗告或委任時釋明之。
中    華    民    國    95    年    3     月    10    日
                                    書記官  楊明月


司法院資訊處製作；財團法人民間司法改革基金會備份。
